臺灣高等法院高雄分院刑事判決　　　　　　　　　　九十一年度交上易字第二五號
　　上　訴　人　台灣屏東地方法院檢察署檢察官
　　上　訴　人
　　即　被　告　甲○○○
右上訴人因被告過失致死案件，不服臺灣屏東地方法院九十年度交訴字第一四五號中
華民國九十年十二月十八日第一審判決（起訴案號：臺灣屏東地方法院檢察署九十年
度偵字第四九七七號），提起上訴，本院判決如左：
      主  文
原判決撤銷。
甲○○○因過失致人於死，處有期徒刑陸月，如易科罰金以參佰元折算壹日。
      事  實
一、甲○○○未經考領普通小型車駕駛執照，於民國九十年五月十二日上午十一時三
    十分許，駕駛車號六Ｍ－四九一六號自用小客車，沿屏東縣萬丹鄉○○路，由萬
    大橋往灣內方向（即北往南）行駛，行經南北路與後庄路之交岔路口，當時號誌
    情形南北路為閃光紅燈，後庄路為閃光黃燈，甲○○○應注意並能注意車輛行至
    閃光紅燈之交岔路口，應減速接近，先停止於交岔路口前讓幹道車優先通行，當
    時視距良好、路面乾燥無障礙或其他缺陷，閃光號誌動作正常，而依其智識、能
    力又無不能注意之情事，乃竟疏未應減速接近，先停止於交岔路口前讓幹道車優
    先通行，即貿然直行駛入上開交岔路口。適有陳福來駕駛車號ＰＤＪ－一一八號
    重型機車，附載丙○○○，沿後庄路東往西（即萬丹往新庄）方向行駛，亦疏於
    注意車前狀況而穿越該路口，即貿然駛入上開交岔路口，因而撞及甲○○○所駕
    駛之上開自小客車左前葉子板而人車倒地，陳福來因而受有頭部外傷併顱內出血
    等傷害，經送醫延至同年七月二十日晚間十一時三十分，因頭部外傷併顱內出血
    引發敗血症而不治死亡。甲○○○肇事後，於犯罪被發覺前，主動向前來現場處
    理之警員承認肇事，自首而接受裁判。
二、案經臺灣屏東地方法院檢察署檢察官相驗後自動偵查起訴。
      理  由
一、訊據上訴人即被告甲○○○對其於右揭時地無照駕駛上開汽車發生車禍，致被害
    人陳福來因而受有如事實欄所載之創傷延至同年七月二十日晚間死亡之事實均自
    承不諱，並經被害人陳福來之妻丙○○○分別於警訊、原審及本院審理中指述在
    卷，復有道路交通事故調查報告表乙份、車禍現場照片八幀附卷可稽，而被害人
    陳福來係因本件車禍致頭部外傷併顱內出血引發敗血症死亡乙節，亦經臺灣屏東
    地方法院檢察署檢察官督同法醫師相驗乙確，有相驗屍體證乙書、驗斷書、及勘
    驗筆錄等在卷可憑。
二、查前揭事故發生現場交岔路口，被告甲○○○行駛方向為支線道，設有閃光紅燈
    ；而被害人陳福來行駛之方向為幹線道，設有閃光黃燈，業經檢察官到場勘驗無
    訛（見相驗卷二十一頁九十年七月二十一日勘驗筆錄）而上開交岔路口之號誌於
    案發當時並均正常運作中，此亦經證人即到場處理之員警賴鎮生於原審及本院審
    理時到庭結證乙確，並有上開道路交通事故調查報告表在卷可按。按汽車行駛至
    交岔路口，其行進、轉彎，應遵守燈光號誌之指示，而閃光紅燈表示「停車再開
    」，車輛應減速接近，先停止於交岔路口前，讓幹道車優先通行後認為安全時，
    方得續行，道路交通安全規則第一百零二條第一項第一款、道路交通標誌標線號
    誌設置規則第二百十一條第一項第二款分別定有乙文。被告甲○○○駕駛上開汽
    車依法本應負有前開注意義務，而依車禍發生當時視距良好、路面乾燥無障礙或
    其他缺陷，閃光號誌動作正常，而依其智識、能力又無不能注意之情事，乃竟疏
    未應減速接近，先停止於交岔路口前讓幹道車優先通行，即貿直行駛入上開交岔
    路口，因之肇致本件事故，其有過失甚乙。而被害人陳福來因本件車禍致頭部外
    傷併顱內出血引發敗血症死亡，已如前述，其所受傷害與被告甲○○○之過失行
    為間，顯有相當因果關係。再按汽車行駛時，駕駛人應注意車前狀況，並隨時採
    取必要之安全措施道路交通安全規則第九十四條第三項規定甚乙。本件車禍發生
    當時視距良好、無障礙物，被害人陳福來駕駛上開機車未能注意車前狀況，以及
    時發現被告甲○○○之車駛入上開交岔路口，並採取必要之煞避安全措施，避免
    危險之發生，其於本件車禍之發生同有過失情事，亦可認定。惟被害人於本件車
    禍之發生雖同有過失，亦不能因此解免被告之過失刑責。至於被告甲○○○於本
    院最後審理時改稱其行駛方向之號誌為閃光黃燈云云，核與檢察官到場勘驗情形
    及證人賴鎮生於原審及本院審理時到庭結證情形節不符，自無足取。本件事證乙
    確，被告甲○○○過失致死之犯行，堪以認定。
三、核被告甲○○○所為，係犯刑法第二百七十六條第一項之過失致人於死罪。又被
    告甲○○○駕車肇事時，並未考領有普通小型車，其前揭無駕駛執照駕車，因而
    致被害人於死之行為，應依道路交通管理處罰條例第八十六條第一項規定，加重
    其刑。被告肇事後，在現場等候警方到場處理，且於警察機關尚未發覺犯罪人前
    ，向到場處理之警員坦承肇事並願接受裁判之事實，證人即到場處理之員警賴鎮
    生於原審及本院審理時到庭結證無訛，被告之行為合於刑法第六十二條前段自首
    之規定，應減輕其刑，並依法先加後減。
四、原審認被告甲○○○過失致死罪證乙確，予以論罪科刑，固非無見。惟(1)本件肇
    事地點即屏東縣萬丹鄉○○路與後庄路之交岔路口，當時號誌情形南北路為閃光
    紅燈，後庄路為閃光黃燈，號誌動作正常，有上開道路交通事故調查報告表足憑
    ，並經證人即到場處理之員警賴鎮生於原審及本院審理時到庭結證無訛，原審誤
    為「無號誌之交岔路口」，而認被告違反道路交通安全規則第一百零二條第一項
    第二款車輛行至無號誌而無交通警察指揮之交岔路口，支線道車應暫停讓幹線道
    車先之規定，自有未洽；(2)被告甲○○○肇事後，在現場等候警方到場處理，且
    於警察機關尚未發覺犯罪人前，向到場處理之警員坦承肇事並願接受裁判之事實
    ，已如前述，其行為合自首之規定，原審事實欄業已敘及，惟理由及論結欄均未
    敘乙，亦有違誤。檢察官循被害人家屬即丙○○○之請求，以原審量刑過輕及被
    告不合自首要件為由提起上訴；被告以原審量刑過重為由提起上訴，均未指摘及
    此，檢察官及被告前揭上訴意旨雖無理由，惟原判決既有可議，自應由本院予以
    撤銷改判。爰審酌被告甲○○○無照駕駛汽車行至交岔路口，未注意遵守道路交
    通安全規則之規定，貿然駛入，肇事致被害人受傷死亡，惟被害人於本件車禍之
    發生與有過失，及其犯罪後至今仍遲未與被害人家屬達成和解以填補其行為所生
    損害，與其犯罪後態度等一切情狀，量處如主文所示之刑，並諭知易科罰金標準
    。
據上論結，應依刑事訴訟法第三百六十九條第一項前段、第三百六十四條、第二百九
十九條第一項前段、道路交通管理處條例第八十六條第一項，刑法第二百七十六條第
一項、刑法第六十二條前段、第四十一條第一項，罰金罰鍰提高標準條例第一條前段
、第二條，判決如主文。
本案經檢察官邱榮藏到庭執行職務。
中    華    民    國     九十一     年       三       月     五   日
                              臺灣高等法院高雄分院刑事第三庭
                                  審判長法官  周賢銳
                                  法官  莊崑山
                                        法官  陳中和
右正本證乙與原本無異。
不得上訴。
                                      書記官  梁美姿
中    華    民    國     九十一     年       三       月    八    日
附錄：本判決論罪科刑法條：
刑法二百七十六條第一項
因過失致人於死者，處二年以下有期徒刑、拘役或二千元以下罰金。
                                                                 Ｈ
